臺灣花蓮地方法院刑事裁定
111年度聲字第1號
聲  請  人  臺灣花蓮地方檢察署檢察官
受  刑  人  吳憶君



上列聲請人因受刑人數罪併罰有二裁判以上，聲請定其應執行之
刑（110年度執聲字第403號），本院裁定如下：
    主  文
吳憶君所犯如附表所示各罪所處之刑，應執行有期徒刑參年柒月
。
    理  由
一、聲請意旨略以：受刑人吳憶君因藥事法等案件，先後經判決
    確定宣告如附表所示之刑，應依刑法第53條及第51條第5款
    ，定其應執行之刑，爰依刑事訴訟法第477條第1項聲請裁定
    等語。
二、按裁判確定前犯數罪者，併合處罰之，但得易服社會勞動之
    罪與不得易服社會勞動之罪，不在此限；前項但書情形，受
    刑人請求檢察官聲請定應執行刑者，依第51條規定定之；數
    罪併罰，分別宣告其罪之刑，若宣告多數有期徒刑者，於各
    刑中之最長期以上，各刑合併之刑期以下，定其刑期，但不
    得逾30年，刑法第50條第1項但書第4款、第2項、第51條第5
    款分別定有明文。又數罪併罰，有二裁判以上者，依第51條
    之規定，定其應執行之刑，同法第53條亦有明定。次按刑事
    訴訟法第370條第2項、第3項，已針對第二審上訴案件之定
    應執行之刑，明定有不利益變更禁止原則之適用；而分屬不
    同案件之數罪併罰有應更定執行刑之情形，倘數罪之刑，曾
    經定其執行刑，再與其他裁判宣告之刑定其執行刑時，在法
    理上亦應同受此原則之拘束。是以，另定之執行刑，其裁量
    所定之刑期，不得較重於前定之執行刑加計後裁判宣告之刑
    之總和。又法院於裁量另定應執行之刑時，祇須在不逸脫上
    開範圍內為衡酌，而無全然喪失權衡意義或其裁量行使顯然
    有違比例原則之裁量權濫用之例外情形，並不悖於定應執行
    刑之恤刑目的者，即無違裁量權之內部性界限（最高法院11
    1年度台抗字第56號裁定意旨參照）。末按數罪併罰之案件
    ，於審判中，現雖有科刑辯論之機制，惟尚未判決被告有罪
    ，亦未宣告其刑度前，關於定應執行刑之事項，欲要求檢察
    官、被告或其辯護人為充分辯論，盡攻防之能事，事實上有
    其困難。行為人所犯數罪，或因犯罪時間之先後或因偵查、
    審判程序進行速度之不同，或部分犯罪經上訴而於不同審級
    確定，致有二裁判以上，分別確定，合於數罪併罰之要件，
    依刑法第53條、第54條應依同法第51條第5款至第7款之規定
    ，定其應執行之刑者，刑事訴訟法第477條第1項規定由檢察
    官聲請該法院裁定之（有刑法第50條第1項但書之情形，執
    行中應由受刑人請求檢察官為聲請）。依上開規定雖僅檢察
    官得向法院聲請（刑事訴訟法第477條第2項另規定，受刑人
    或其法定代理人、配偶，亦得請求前項檢察官聲請之），惟
    定應執行刑，不僅攸關國家刑罰權之行使，於受刑人之權益
    亦有重大影響，除顯無必要或有急迫情形外，法院於裁定前
    ，允宜予受刑人以言詞、書面或其他適當方式陳述意見之機
    會，程序保障更加周全（最高法院110年度台抗大字第489號
    裁定意旨參照）。
三、經查：
  ㈠受刑人因附表所示案件，先後經本院判處如附表所示之刑，
    均經分別確定在案等情，有各該判決書及臺灣高等法院被告
    前案紀錄表在卷足參。受刑人所犯附表編號1至7所載不得易
    服社會勞動之罪，與附表編號8至9所載得易服社會勞動之罪
    ，固屬刑法第50條第1項但書第4款，然受刑人於民國110年1
    1月23日向臺灣花蓮地方檢察署（下稱花蓮地檢署）檢察官
    聲請就附表編號1至9之罪定其應執行刑，有受刑人填具之「
    臺灣花蓮地方刑事執行意見狀」在卷可稽，並經受刑人於花
    蓮地檢署110年度執聲字第403號卷所附應執行案件一覽表上
    簽名確認無訛，參照刑法第50條第2項之規定，自仍應准予
    併合處罰。聲請人依刑事訴訟法第477條第1項規定，以本院
    為犯罪事實最後判決之法院，聲請就如附表所示各罪所處之
    刑定應執行之刑，其聲請經核尚無不合，應予准許。
　㈡爰審酌受刑人如附表所示各罪，均係以因毒品、禁藥流通所
    生不特定多數人之生命、身體、健康，為其保護法益內涵，
    是其犯罪型態、罪質、法益大致屬相同，觀之被告各罪所示
    犯罪時間，均在半年間所為，是被告透過各罪所顯示之人格
    面，並無明顯差異，足認其犯數罪對法益侵害相互間獨立性
    薄弱，加重效應非高。準此足認，本件不宜對受刑人酌定較
    高之執行刑。佐以受刑人先前因另案於監獄中教化、矯正之
    成績，有法務部矯正署花蓮監獄111年1月6日花監教決字第1
    1111000050號函所附受刑人成績記分總表附卷可參（見本院
    卷第51頁），由上資料顯示，受刑人先前在監處遇結果尚無
    不良之表現，可徵其刑罰感受力尚可，無以較長執行刑施以
    矯正之必要性，併考量附表編號1至7、編號8至9各定之執行
    刑，有上述不利益變更禁止原則之適用。綜合評估受刑人犯
    罪行為之不法與罪責程度及刑罰加重之邊際效用遞減情形，
    依比例原則、平等原則、罪刑相當原則加以權衡，暨依上開
    大法庭裁定意旨，參以受刑人訊問時希望可以比3年6個月再
    短一點等意見（見本院卷第55至63頁），定其應執行刑如主
    文所示。
據上論斷，依刑事訴訟法第477條第1項，刑法第50條第2項、第5
1條第5款、第53條，裁定如主文。
中　　華　　民　　國　　111 　年　　1 　　月　　26　　日
　　　　　　　　　刑事第三庭    法　官　林育賢
上列正本證明與原本無異。
如對本裁定不服，應於送達後5日內，向本院提出抗告狀（應抄
附繕本）。因疫情而遲誤不變期間，得向法院聲請回復原狀。
中　　華　　民　　國　　111 　年　　1 　　月　　27　　日
                                書記官  駱亦豪

附表：
編號 罪名 宣告刑 犯罪時間 偵查機關 年度案號 最後事實審及確定判決    備註      法院 案號 判決日期 確定日期  1 修正前毒品危害防制條例第4條第2項 有期徒刑2年6月 108年6月21日 臺灣花蓮地方檢察署108年偵字第4911號、109年年度偵字第474號、第475號、第553號  臺灣花蓮地方法院 109年度原訴字第61號 109年11月17日 110年5月4日 ⑴被告附表編號1至7部分犯行，經本院109年度原訴字第61號定應執行有期徒刑3年6月。 ⑵被告附表編號8至9部分犯行，均係得易服社會勞動之罪，經本院109年度訴字第256號定應執行有期徒刑10月。 2 修正前毒品危害防制條例第4條第2項 有期徒刑2年6月 108年8月26日       3 修正前毒品危害防制條例第4條第2項 有期徒刑2年7月 108年8月19日       4 修正前毒品危害防制條例第4條第2項 有期徒刑2年6月 108年8月27日       5 修正前毒品危害防制條例第4條第2項 有期徒刑2年6月 108年8月8日       6 修正前毒品危害防制條例第4條第2項 有期徒刑2年6月 108年10月11日       7 修正前毒品危害防制條例第4條第2項 有期徒刑2年6月 108年7月25日       8 藥事法第83條第1項 有期徒刑6月 108年6月30日 臺灣花蓮地方檢察署109年偵字第1033號 臺灣花蓮地方法院  109年度訴字第256號 110年5月27日 110年9月2日  9 藥事法第83條第1項 有期徒刑6月 108年11月11日